臺灣士林地方法院民事判決　　　　　　　96年度訴字第1169號
原　　　告　甲○○
訴訟代理人　乙○○
被　　　告　丙○○
上列當事人間損害賠償事件，本院判決如下：
    主      文
原告之訴駁回。
訴訟費用由原告負擔。
    事實及理由
一、原告起訴主張：訴外人即伊子李泓德於民國96年2 月11日與
    被告丙○○於臺北市○○路○段629 巷巷口發生車禍（下稱
    「系爭車禍」），致李泓德受傷、殘廢，並受有減少勞動能
    力之損害。除醫療及住院費用以強制汽車責任保險理賠金給
    付外，自96年2 月11日起至同年5 月10日止，共計支出看護
    費用新臺幣（下同）16萬2 千元。又被告事發後始終避不見
    面，毫無賠償之誠意，亦造成李泓德精神上極大之傷害。為
    此，爰按侵權行為法律關係，請求被告賠償原告財產及非財
    產上損害共計295 萬2,258 元等語。並聲明：被告應給付原
    告新臺幣295 萬2,258 元及自96年7 月21日起至清償日止，
    按週年利率5%計算之利息。
二、被告則以：縱原告主張伊應就系爭車禍負損害賠償責任屬實
    ，則有權請求之人應為原告之子李泓德，而非原告。又伊曾
    前往內湖區調解委員會參加調解，僅因伊就系爭車禍並無過
    失，且原告請求賠償之金額過高，致調解不成立，非始終避
    不見面或無賠償誠意。況伊已聲請交通事故鑑定委員會鑑定
    系爭車禍之責任歸屬，則於鑑定報告作成前，尚難謂伊就系
    爭車禍須負過失責任。且系爭車禍係因李泓德違規逆向、超
    速行駛所引起，是縱認伊就系爭車禍之發生有過失，李泓德
    亦屬與有過失，伊自得依民法第217 條規定主張過失相抵。
    另原告請求賠償之金額未扣除強制汽車責任保險理賠金已給
    付之部分，亦未就看護費之支出及其子勞動能力之減損提出
    相關證據，是原告之請求顯屬於法未合等語，資為抗辯。
三、按當事人適格，係指當事人就具體特定之訴訟，得以自己之
    名義為原告或被告，而受為訴訟標的法律關係之本案判決之
    資格而言。故在給付之訴，若原告主張其為訴訟標的法律關
    係之權利主體，他造為訴訟標的法律關係之義務主體，其當
    事人即為適格。又當事人之適格為權利保護要件之一，原告
    或被告就為訴訟標的之法律關係如無訴訟實施權，當事人即
    非適格，原告欠缺權利保護要件，法院自應認其訴為無理由
    ，以判決駁回之。而此項當事人適格之欠缺，縱令可以補正
    ，參照民事訴訟法第49條之規定，法院未定期命其補正，亦
    不得指為違法，最高法院29年抗字第347 號判例、93年度臺
    上字第382 號、80年臺上字第2378號判決分別著有明文。且
    給付之訴之當事人是否適格，應依原告起訴時所主張之事實
    定之。次按原告之訴，依其所訴之事實，在法律上顯無理由
    者，法院得不經言詞辯論，逕以判決駁回之，亦為民事訴訟
    法第249 條第2 項所明定。經查，原告以被告與伊子李泓德
    發生系爭車禍，導致李泓德受傷及減損勞動能力，並支出醫
    療及看護費用，且受有精神上損害為由，依侵權行為法律關
    係請求被告對「原告」負損害賠償責任。惟依民法第184 條
    第1 項前段、第193 條第1 項及第195 條等關於侵權行為之
    規定，得請求損害賠償之主體，應為因侵權行為而直接受有
    損害之人即「原告之子」李泓德，並非原告，則揆諸前開說
    明，原告請求被告賠償原告所受之損害，自屬當事人不適格
    ，而欠缺權利保護要件。其訴在法律上既顯無理由，爰依民
    事訴訟法第249 條第2 項之規定，不經言詞辯論，逕以判決
    駁回之。
四、本件判決基礎已臻明確，兩造其餘之攻擊防禦方法及訴訟資
    料經本院斟酌後，核與判決不生影響，無一一論述之必要，
    併予敘明。
據上論結，原告之訴為無理由，依民事訴訟法第78條，判決如主
文。
中　　華　　民　　國　　96　　年　　11　　月　　15　　日
                  民事第二庭  法  官  張國勳
以上正本證明與原本無異。
如對本判決上訴，應於判決送達後20日內向本院提出上訴狀。
中　　華　　民　　國　　96　　年　　11　　月　　19　　日
                              書記官  周玉惠
